臺灣士林地方法院交通事件裁定　　　　 94年度交聲字第268號
原處分機關　臺北巿交通事件裁決所
異　議　人
即受處分人　甲○○
上列異議人即受處分人因違反道路交通管理處罰條例案件，對於
臺北市交通事件裁決所於民國94年3 月31日所為之裁決（北市裁
二字第裁22—ACV597798 號、北市裁二字第裁22—ACV597799 號
）聲明異議，本院裁定如下：
    主  文
原處分即「北市裁二字第裁22一ACV597799 號」撤銷。
甲○○汽車駕駛人，駕駛汽車有違反道路交通管理處罰條例之行
為，經交通執勤警察制止時，拒絕停車接受稽查而逃逸，處罰鍰
新臺幣參仟元，並予記違規點數壹點。
其餘異議駁回。
    理  由
一、按汽車駕駛人在禁止左轉路段迴車者，處新台幣（下同）
    600 元以上1,800 元以下之罰鍰；又汽車駕駛人，駕駛汽車
    有違反道路交通管理處罰條例之行為，經交通執勤警察制止
    時，不聽制止或拒絕停車接受稽查而逃逸者，除按各該條規
    定處罰外，處3,000 元以上6,000 元以下罰鍰，道路交通管
    理處罰條例第49條第3 款、第60條第1 項分別定有明文。再
    按，汽車駕駛人，違反道路交通管理處罰條例第49條、第60
    條第1 項情形之一者，除依原條款處罰鍰外，各記違規點數
    1 點，同條例第63條第1 項第1 款亦有明文。
二、原處分意旨略以：異議人即受處分人甲○○所有車牌號碼01
    56－DN號自用小客車於民國94年1 月16日16時17分許，在臺
    北市○○路○ 段、東華街口，經臺北市政府警察局北投分局
    警員舉發「在禁止左轉路段迴車並拒絕停車接受稽查逃逸」
    之違規，依道路交通管理處罰條例第49條第3 款（裁決書贅
    引第1 項）及第60條第1 項規定，合計處罰鍰3,900 元整，
    並依同條第63條第1 項第1 款記違規點數1 點。
三、異議意旨則以：異議人並不認為曾有上述違規事實，且本件
    並未附照片或是相關佐證以證明舉發之違規事實，僅僅單方
    面舉發員警證稱，無法提出充足證據，異議人實難以接受違
    規事實，況且石牌地區交通發達，通知單上案發時間為下午
    時段，車多擁擠之處何來逃逸之說，且無法證明迴轉違規事
    實又何來逃逸？又當時下午4 時屬上班時間，異議人正在重
    慶北路4 段上班，這時間不至於會在該處云云。
四、查異議人即受處分人甲○○所有之車牌號碼0156─DN號自用
    小客車，經舉發於94年1 月16日16時17分許，行經台北市○
    ○路○ 段與東華街口時，有「在禁止左轉處違規迴轉」之違
    規情事，經執行勤務之臺北市政府警察局北投分局警員見狀
    ，即以鳴笛及手勢示意該自小客車停車受檢，因該自小客車
    不聽從指示加速逃逸之違規，此有臺北市政府警察局北市警
    交大字第ACV5 97798號、ACV5 97799號舉發違反道路交通管
    理事件通知單各1 紙、臺北市政府警察局北投分局94年3 月
    8 日北市警投分交字第094310 83100號書函等附卷可稽。異
    議人固不否認車牌號碼0156─DN號自小客車為其所有，且均
    為其在使用，惟執上揭情詞異議。然查，證人即舉發本案之
    員警楊士民到庭結證略以：石牌路2 段與東華街交岔路口禁
    止左轉，該禁止左轉標示很清楚，且沒有限定禁止左轉時間
    ，全時段禁止左轉。異議人在該路口作迴轉，當時伊與另1
    名警員蔡志亮在石牌路2 段與裕民四路實施路檢，伊站在石
    牌路上，離石牌路2 段與東華街路口約50公尺左右，伊看到
    異議人違規迴轉時馬上鳴笛及做手勢攔停，異議人有看到伊
    攔停的動作，即由外線轉到內線，並加速離去。又伊與蔡志
    亮警員當時均穿著警察制服，伊等欲攔停時已來不及等語甚
    詳（94年4 月25日訊問筆錄，第2 頁至第4 頁參照），並有
    庭呈手繪簡圖1 紙在卷可佐。衡情，證人即台北市政府警察
    局北投分局警員楊士民係在偽證重典之心理壓力下而為上開
    證述，其與異議人並無怨隙或利害關係，自無設詞誣陷致身
    觸偽證重罪之必要。此外，證人楊士民在該路口執勤已半年
    餘，而依證人楊士民當庭繪製簡圖所示，當時證人楊士民執
    勤之地點與石牌路2 段、東華街口之相對位置，證人楊士民
    確實可清楚觀得該路口車輛有無違規迴車之情形，且證人距
    上開違規車輛亦僅50公尺，證人又曾與該車駕駛人正相面對
    ，且當時又係下午時段，仍屬日間，且舉發當時所記載違規
    自小客車之車號及顏色，與異議人所有前開自小客車均符合
    ，亦據證人楊士民於本院訊問時結證（見前揭訊問筆錄，第
    4 頁參照）明確，應可排除誤認之可能性。綜上各情，堪認
    證人楊士民所證詳盡具體，堪可採信。
五、異議人固又辯稱，伊未見到警員攔停云云。然查，異議人違
    規迴轉之路段即石牌路2 段為二線道，證人楊士民及另1 名
    執勤員警均穿著警察制服，且又以鳴笛及手勢，自相當距離
    起，即從異議人正面作攔停動作（前揭訊問筆錄第3 頁參照
    ），異議人理應無不知之理；再者，異議人在楊士民進行攔
    停之後，反應係「由外線轉到內線，並加速離去」（前揭訊
    問筆錄第3 頁參照），益徵異議人確有拒絕停車接受稽查而
    逃逸之違規事實。
六、異議人又以舉發時未有照片或相關證明，及舉發情形不合於
    逕行舉發之要件而質疑本案違規之事實云云，然違反道路交
    通管理處罰條例之案件，原不以照片之證據方法為必要或者
    唯一之證據方法，證人之證據方法亦同具證據能力，異議人
    所指尚有誤會。再按，汽車駕駛人之行為有不服指揮稽查而
    逃逸之情形，當場不能或不宜攔截製單舉發者，得對汽車所
    有人逕行舉發處罰。前開逕行舉發，應記明車輛牌照號碼、
    車型等可資辨明之資料，查明汽車所有人姓名或名稱、住址
    後，製單舉發處罰，道路交通管理處罰條例第7 條之2 第1
    項第4 款、第2 項定有明文。衡其立法意旨，係立法者考量
    舉發違反道路交通管理處罰條例行為事件之性質，藉列舉規
    定限定得採逕行舉發方式之情形，以避免濫為逕行舉發，規
    避當場製單舉發，致事後舉證之困難及爭議。其中，道路交
    通管理處罰條例第7 條之2 第1 項第6 款固規定「其他違規
    行為經以科學儀器取得證據資料者」（例如照片），然條文
    列舉得逕行舉發之情形並不以此為限，本案之舉發情形，即
    與上揭同條項第4 款之規定相符，又據員警依同條第2 項製
    單舉發，異議人指本案不得逕行舉發，亦屬誤會。
七、異議人復辯稱：伊在下午4 點時，是屬於上班時間，伊在重
    慶北路4 段上班，該時間不至於會在該處云云，惟異議人就
    此節並未提出任何證據以實其說，況本案違規時間94年1 月
    16日為星期日，亦非一般上班時間，益見異議人前開所辯，
    要係事後避責之詞，亦無可採。
八、綜上，異議人駕駛汽車確有違反道路交通管理處罰條例第49
    條第3 款、第60條第1 項規定之情事，原處分機關依該規定
    裁處受處分人罰鍰3,900 元，並記違規點數1 點，固非無見
    。惟依同條例第63條第1 項第1 款規定，汽車駕駛人有違反
    第60條第1 項規定之行為者，除依原條款處罰鍰外，並予記
    違規點數1 點，而本件依卷附原處分機關「北市裁二字第裁
    22一ACV597799 」號裁決書，原處分機關漏未於該裁決書之
    處罰主文欄內記載並予記異議人違規點數1 點，自難認為允
    洽，本件異議人之異議雖無理由，惟該原處分既有前述違誤
    ，自應由本院將該原處分撤銷，以異議人有違反道路交通管
    理處罰條例第60條第1 項之行為，依該規定裁處異議人罰鍰
    3,000 元，並依同條例第63條第1 項第1 款規定記違規點數
    1 點，如主文第2 項所示，以資適法。
九、至原處分機關依道路交通管理處罰條例第49條第3 款及同條
    例第63條第1 項第1 款規定，裁處罰鍰900 元，並記違規點
    數1 點（北市裁二字第裁22一ACV597798 號）部分，經核並
    無不當，異議人此部分異議為無理由，應予駁回。
據上論斷，依道路交通案件處理辦法第19條、第20條前段，裁定
如主文。
中　　華　　民　 　國　　94　　年  　5  　月　　4 　　日
                   交通法庭法　官  許辰舟
以上正本證明與原本無異。
如不服本裁定應於送達後5 日內向本院提出抗告狀。
                           書記官  洪忠改
中　　華　　民　 　國　　94　　年  　5  　月　　4 　　日
